臺灣臺南地方法院刑事判決　　　　　　　　　　　　　九十年度訴字第一三四一號
　　公　訴　人　臺灣臺南地方法院檢察署檢察官
　　被　　　告　乙○○
　　指定辯護人　本院公設辯護人　甲○○
右列被告因違反毒品危害防制條例案件，經檢察官提起公訴（九十年度營偵字第五○
○號），本院判決如左：
    主  文
乙○○幫助施用第二級毒品，累犯，處有期徒刑陸月，如易科罰金，以參佰元折算壹
日。安非他命壹包（毛重零點肆公克、淨重零點貳公克）沒收銷燬之。
    事  實
一、乙○○曾於民國八十五年八月及八十六年一月間，因違反麻醉藥品管理條例案件
    ，經本院分別判處有期徒刑三月及五月確定，於八十七年一月二十八日執行完畢
    ，復於八十八年九月至十月間，因施用第二級毒品安非他命案件，經本院裁定送
    勒戒處所執行觀察、勒戒與強制戒治後，甫於九十年二月初，因保護管束戒治期
    滿，竟仍不知悔改，於九十年三月十一日中午十二時許，在台南縣學甲鎮一秀里
    廣澤尊王廟前遇見舊識丙○○，丙○○知乙○○亦有施用毒品之惡習，乃請乙○
    ○代為購買第二級毒品安非他命。乙○○乃除為圖供自己施用外，竟萌基於幫助
    丙○○施用第二毒品安非他命之犯意，兩人各出資新台幣（下同）一千元，由乙
    ○○出面至台南縣新營市○○里○○路五顆星ＫＴＶ前，向「蘇振家」（音同，
    姓名、年籍均不詳）之成年男子購買安非他命二小包（各為毛重○‧四公克、淨
    重○‧二公克）後，由丙○○任選一包，而幫助其施用第二級毒品安非他命（其
    二人施用毒品部分，經檢察官另案偵辦）。嗣於同日下午十三時三十分許，為警
    在台南縣學甲鎮中洲四八七號前查獲丙○○，並扣得安非他命一包（毛重○‧四
    公克、淨重○‧四公克），始查知上情。
二、案經臺南縣警察局學甲分局報請臺灣臺南地方法院檢察署檢察官偵查起訴。
    理  由
一、右揭事實，迭據被告乙○○於警訊、偵查及本院審理時均自白不諱，核與證人丙
    ○○於偵查及本院審理時證述：伊拿一千元請被告幫忙向「蘇振家」購買之情節
    大致相符，並有從丙○○處查扣之安非他命一小包（毛約○‧四公克、淨重○‧
    二公克）可憑，足認被告之自白與事實相符，本件事證明確，被告犯行，堪以認
    定。末查被告雖請求傳訊證人「蘇振家」，惟因本案事證已臻明確，本院認縱傳
    訊上開證人，亦無礙於本案之事實認定，因認無調查之必要，乃不予傳訊，附此
    敘明。
二、核被告所為，係毒品危害防制條例第十條第二項施用第二級毒品罪之幫助犯。按
    販賣毒品罪之成立，應以營利為目的，始足當之，行為人主觀上苟非出於販賣之
    意思，而係出於幫助施用之意思，代為連繫購買毒品事宜，並未從中獲得任何利
    益者，因欠缺販賣之主觀構成要件，亦難以販賣毒品罪相繩。經查，證人丙○○
    雖於警訊中證稱：「就是這名乙○○（綽號小寶）之男子販賣安非他命給我」、
    「我在台南縣學甲鎮○○路遇見乙○○騎乘乙部機車，頭戴安全帽找我，我便將
    新台幣一千元交給他，乙○○便騎機車離去，一會兒後，乙○○又再來找我，並
    將安非他命交命我。」等語（見台南縣警察局學甲分局九十年三月十一日偵訊筆
    錄）；而於偵查中檢察官質以丙○○扣案之安非他命一包是否向被告所購買時，
    答以：「不是」、「他（即被告）載我去鹽水，叫我在檳榔攤等他，他再載我回
    來天仁工商交給我安非他命」等語（見九十年三月十六日訊問筆錄）；再於本院
    調查時結證稱：「我請被告幫我購買，我不知他向何人購買，我不知道被告為何
    要幫我購買毒品，被查獲當日中午十二點半，我拿一千元給被告，請他幫我購買
    安非他命，我在學甲鎮○○路的天仁工商等候被告，屆時被告會將安非命交給我
    ‧‧‧」等語，互核其各自先後證詞，除曾於警訊中供稱向被告購買安非他命外
    ，皆證以係請被告幫忙購買無訛。又經本院質問何以於警訊中供稱係向被告購買
    ，證人丙○○則答以：「我沒有供述係向被告購買，我只是拿錢請他幫我購買，
    但警察說這樣就是向被告購買等詞」（見本院九十年十一月二十九日訊問筆錄）
    ，是證人在警訊中證稱係向被告購買安非他命一節，核係證人不明代購及購買之
    差異，是其在警訊中之證言已難遽以採信。再經訊之被告堅稱代購安非他命並未
    獲利，且本件除丙○○之上開供詞外，均未自被告處扣得任何安非他命、電子秤
    、分裝器材、交易得款或收付款項之相關資料，則依現存卷證實不足以認定被告
    有賺取價差販賣毒品安非他命之行為。此外復無證據證明「蘇振家」有給付報酬
    或無償提供毒品予被告，是客觀上亦不能證明被告有幫助「蘇振家」犯罪之意思
    。公訴意旨認被告涉犯販賣第二級毒品罪嫌，即有未洽，惟起訴事實與幫助施用
    罪之交付毒品基本事實並無不同，爰依法變更起訴法條。次按「轉讓」與「受託
    代買」之區別，在於前者有移轉物之所有權之意思，而後者之所有權則自始歸屬
    於委託人，受託代買之人僅係替委託人持有，其將毒品交付委託人，乃受託代買
    之當然結果，其間並無移轉所有權之意思。查本件被告受丙○○之託代為購買安
    非他命及轉交價金供其施用，該安非他命之所有權自始即歸屬於委託人丙○○，
    被告僅係替丙○○持有，其將安非他命交付丙○○，乃受託代買之當然結果，其
    間並無移轉所有權之意，自非轉讓行為（最高法院八十五年度台上字第四四七○
    號判決參照），附此說明。又被告前於八十五年八月及八十六年一月間，因違反
    麻醉藥品管理條例案件，經本院分別判處有期徒刑三月及五月確定，於八十七年
    一月二十八日執行完畢，有臺灣高等法院被告全國前案紀錄表在卷可按，其受有
    期徒刑執行完畢後，五年以內再犯本件有期徒刑以上之罪，為累犯，應依刑法第
    四十七條規定加重其刑。而被告本件係基於幫助丙○○施用第二級毒品之犯意為
    之，為幫助犯，依刑法第三十條第二項之規定，按正犯之刑即毒品危害防制條例
    第十條第二項之法定刑減輕其刑；並依法先加重其刑後減輕之。爰審酌被告犯罪
    之動機、目的、手段、因幫助施用而替他人購買毒品，嚴重戕害他人之身體健康
    及犯罪後坦承犯行態度尚屬良好等一切情狀，量處如主文所示之刑，並諭知易科
    罰金之折算標準，以示懲儆。扣案之第二級毒品安非他命一小包（毛重○‧四公
    克、淨重○‧二公克），應依毒品危害防制條例第十八條第一項前段規定宣告沒
    收銷燬之。
據上論斷，應依刑事訴訟法第二百九十九條第一項前段、第三百條，毒品危害防制條
例第十條第二項、第十八條第一項前段，刑法第十一條前段、第四十七條、第三十條
第一項、第二項、第四十一條第一項前段，罰金罰鍰提高標準條例第二條，判決如主
文。
中      華      民      國    九十一    年    六      月      二十四    日
                                  臺灣臺南地方法院刑事第五庭
                                      審判長  法  官  陳振謙
                                              法  官  吳坤芳
                                              法  官  孫淑玉
右正本證明與原本無異。
如不服本判決，應於判決送達後十日內，向本院提出上訴狀。
                                              書記官  陳月珍
中      華      民      國    九十一    年    六      月      二十五    日
附錄本案論罪科刑法條全文：
毒品危害防制條例第十條第二項
施用第二級毒品者，處三年以下有期徒刑。
